# 撰写审计日记的作用和注意事项

提问人：18108535678 时间：2016-01-06 12:33:26
审计日记是审计工作过程的真实记录，是审计人员实施审计检查的范围和方法，它不需要被审计单位签字认可，但却是检查审计人员工作状况，分清审计责任，防范审计风险所必不可少的记录。在实际审计工作中，审计日记应按时间顺序真实、完整地记录、反映每日实施审计的全过程，同时也是整理和归纳审计人员思路的一个很好的途径，便于以后方便查找。因此，审计日记在平时工作中应引起足够重视。 　　一、 撰写审计日记的作用 1.通过撰写审计日记可以体现审计人员的工作思路和工作方法，有利于提高审计业务素质。 　　在审计工作中，审计人员为什么要这么做，具体怎么做，要达到怎样的目的，这些思路和方法都存在审计人员的头脑里，要将以上信息完整地体现出来，撰写审计日记是最好的输出表现手段。坚持撰写审计日记，同时审计人员在完成审计日记的过程中可以将头脑中工作的感性认识转化为理性认识，丰富审计经验、提高业务素质。 2.撰写审计日记能防范审计风险，增强责任意识。 　　审计日记真实记录审计现场每位参审者实施审计的全过程以及审计事项所作出的判断和结论，使得以后有备可查。审计日记不仅是对实施审计检查的范围和方法以及工作思路等方面的真实记录，同时还是检查审计人员工作状况，分清审计责任，提升工作成果，防范审计风险，调整工作过程所必需的全面的详细记载体现出审计人员在工作中尽责程度。撰写审计日记，在很大程度上提高了审计人员的责任感，促使审计人员更加细致全面地进行审计。 3.撰写审计日记可以启迪与梳理着审计人员及审计组的思路。
在审计工作中，审计日记反映每日实施审计的全过程和内容，围绕着审计实施过程中的具体查证过程和结果来写，包括审计的工作步骤，查阅了哪些文件和资料，找了哪些人谈话以及询问的相关内容等。在此过程中，自然地联系到了工作思路、下一步的计划、重要审计线索及如何深入、采取什么步骤等。撰写审计日记恰恰是整理和归纳审计人员思路的一个很好的途径，有利于工作深化与促便工作有成效。 4.撰写审计日记是审计质量控制的保障。 　　撰写审计日实际上是一种过程与程序的全方位控制。它能够促使审计人员严格执行计划和方案，认真负责地实施审计，同时它还是追究或解脱相关人员责任的重要依据。因为审计质量控制的核心是分清责任，责任明确才能较好地对审计全过程和各层次人员的工作质量进行控制。 5.撰写审计日记对审计人员的职业判断和素质上提出了很高的要求。 　　撰写审计日记可以分辨出审计人员是否严格按照审计实施方案制定的审计重点和具体方法去实施审计，有无没按照审计实施方案去开展工作的现象，是否会有成效地工作；客观全面地反映出审计人员的知识、专业技术水平，以及职业道德水平，保证审计工作质量的水平，使每一个审计问题都能够得到客观真实的反映，并记录过程中培养分析思考能力，促进审计人员自觉地提升分析、思考、判断、综合等多方面能力与素质。 　　二、撰写审计日记应注意事项 1.审计日记内容要真实。 　　审计日记内容是否真实是写好审计日记的基础，如果记录的情况不真实地就失掉了审计日记的基本价值。真实，就是记录的内容要符合客观实际，准确无误，并能反映出审计工作的本质和过程，不能以假乱真，以偏盖全。 2.审计日记行文要严谨。 　　审计日记应朴实、严谨、通顺、简练，不要华而不实哗众取宠，更不要说假话、大话、套话、废话。 3. 审计日记用词要恰当。 　　审计日记必须用词准确，表述清楚，要语言准确，简明扼要，把一天工作中的审计所思、所做充分表达出来。 　　4 、审计日记格式要规范。 　　审计日记要准确记录审计项目名称、审计人员姓名、审计分工、实施审计日期、审计具体内容、索引号、页次等基本要素，格式要统一，以便于审计日记的汇总和归档。 5.审计日记重点要突出。 　　审计日记重点记录的是实施审计的过程，反映的是实施审计的轨迹和审计结论的轨迹。对连续几个工作日完成的同一个审计事项，或通过反复核查才能确认的同一个问题等，前几个工作日的日记可适当简化，简要记录工作过程和查阅资料的名称和工作量，最后一日记录查证结果和专业判断。审计人员同时承担多个审计事项，应当在同一审计日记中依次记载；多名审计人员共同承担同一审计事项，应当在各自的审计日记中分别记载。 6.审计日记内容要完整。 　　审计日记内容包括审计事项的名称、实施审计的步骤和方法、审计查阅的资料名称和数量、审计人员的专业判断和查证结果、其它需要记录的情况等。工作中审计人员对审计事项做出的判断和结论，所采用的审计方法，是详查还是抽查，是召开座谈会还是问询当事人，是账册核对还是实物盘点，是延伸调查还是发函询证，是运用计算机审计还是采用传统的相互核对等，以及怎样通过分析判断得出结论，都要在日记中有所体现。 7.审计日记的结论要准确。 　　审计日记是审计人员以人为单位按时间顺序反映其每日实施审计全过程的书面记录，与审计方案、审计工作底稿以及审计报告等环节共同构成一个具有严密逻辑、环环相扣的审计质量保障体系。审计人员要确保审计日记能够与审计工作底稿以及审计报告相互呼应，紧密衔接。审计工作底稿和审计报告所反映的问题都要在审计日记中得到体现，审计日记中记录的重要额未在审计结果中反映的也要说明理由。审计日记要体现出审计人员的审计思路、审计步骤、审计方法、审计判断的依据和形成结论的理由。即每日所做的事情有哪些，要解决什么问题，是怎样解决的，结果如何都要在审计日记中准确体现。 8.审计日记撰写要及时。 　　审计日记是原始的、现场的记录，审计人员应当在实施审计过程中及时编写审计日记。特别是对复杂的审计过程，如果不及时记录，事后很容易遗忘。审计日记的撰写要有连续性，要逐日记载，即使抽不出时间编写当天的审计日记，也要在近期补上，切忌平时不记、突击引记、抄录复制、敷衍了事，这就失去了审计日记撰写的本来意义。 　　审计工作中，一些审计人员还没有真正从思想上重视审计日记，没有充分认识到审计日记的重要性，还没有深刻理解实施审计日记的真正目的所在。但是随着审计工作的不断深入，每日撰写审计日记将逐渐被审计人员所接受，逐步会被审计人员理解和掌握，他们将会以更积极、更认真的态度来对待审计日记，把审计日记作为一种乐趣而不是负担来完成，不断提高审计水平，控制审计工作质量，更好发挥审计监督与免疫系统功能。

回答人：chenyiwei
这应该是针对国家审计的要求吧？虽然其中的一些工作方法对CPA而言也可以借鉴，但CPA审计执业规范中本身没有这样的要求。